---
title: "Projekt"
author: "Mateusz Chorab, Mikołaj Abram"
date: "`r Sys.Date()`"
output:
  html_document:
    toc: true
    toc_float: true
    theme: lumen
    df_print: paged
    keep_md: true
    self_contained: true
---

```{r setup, include=FALSE}
knitr::opts_chunk$set(echo = TRUE)
```


# Opis bazy danych
Godzinowy ruch drogowy na autostradzie międzystanowej I-94 w kierunku zachodnim dla stacji ATR 301 Departamentu Transportu Minnesoty (MN DoT), znajdującej się mniej więcej w połowie drogi między Minneapolis a St. Paulem w stanie Minnesota. Uwzględniono godzinowe dane pogodowe oraz święta, aby ocenić ich wpływ na natężenie ruchu. </br >
Źródła: https://archive.ics.uci.edu/

## Zawarte wskaźniki 
- holiday: Kategoria – Święta narodowe USA oraz święta regionalne, w tym Minnesota State Fair
- temp: Liczbowy – Średnia temperatura w kelwinach
- rain_1h: Liczbowy – Ilość deszczu w mm, który spadł w ciągu godziny
- snow_1h: Liczbowy – Ilość śniegu w mm, który spadł w ciągu godziny
- clouds_all: Liczbowy – Procentowe zachmurzenie
- weather_main: Kategoria – Krótki opis aktualnej pogody
- weather_description: Kategoria – Dłuższy opis aktualnej pogody
- date_time: Data i czas – Godzina zbierania danych w lokalnym czasie CST
- traffic_volume: Liczbowy – Liczba pojazdów przejeżdżających na zachód przez punkt ATR 301 na autostradzie I-94 w ciągu godziny

### Wczytanie zbioru
```{r warning=FALSE}
library(readxl)
data <- read_excel("baza.xlsx")
data
```

### Korelogramy na podstawie funkcji autokrelacji (ACF)

```{r}
acf(data, lag.max = 100)
```

Wykresy przedstawiają funkcję autokorelacji (ACF) dla poszczególnych zmiennych:

- **holiday** - wartości bliskie zeru, co sugeruje brak silnej autokorelacji (brak okresowości w występowaniu świąt)
- **temp** - powolony spadek ACF, co może wskazywać na trend
- **rain_1h** i **snow_1h** - słabe autokorelacje
- **clouds_all** - niewielka autokorelacja, ale widoczne krótkoterminowe zależności
- **weather_main** – brak silnej autokorelacji, co oznacza, że pogoda często się zmienia.
- **traffic_volume** – silna autokorelacja z wyraźną sezonowością (np. powtarzające się wzorce w ciągu dnia i tygodnia).

Wnioski:

- Temperatura wskazuje najsliniejszą autokorelację, co sugeruje cykliczność (np. dobowe lub roczne wahania).
- Opady i święta nie mają wyraźniej struktury autokorelacyjnej.
- Ruch drogowy ma silną strukturę czasową (np. godziny szczytu).
- Pogoda jest bardziej zmienna i nie wykazuje długoterminowych wzorców autokorelacyjnych.

Wykresy przedstawiają zależności między wybranymi parami zmiennych, np.:

- **hldy & trf_** (święta a ruch drogowy) – brak silnej korelacji, co oznacza, że święta nie mają wyraźnego wpływu na natężenie ruchu w długim okresie.
- **temp & trf_** (temperatura a ruch) – słaba korelacja, ale widoczne są pewne sezonowe zależności (np. większy ruch przy wyższych temperaturach).
- **rn_1 & trf_** (opady a ruch) – ujemna korelacja przy opóźnieniach (np. wzrost opadów może zmniejszać ruch w kolejnych godzinach).
- **wthr_m & trf_** (główne warunki pogodowe a ruch) - brak silnej korelacji, co sugeruje, że ogólna kategoria pogody (np. "deszczowo") nie wpływa znacząco na ruch w długim okresie.
- **wthr_d & trf_** (szczegółowy opis pogody a ruch) - podobnie jak wyżej, brak wyraźnej zależności.
- **dt_t & trf_** (data/godzina a ruch) – silna autokorelacja (sezonowość dobowa i tygodniowa).

Wnioski:

- Pogoda (temperatura, opady) ma pewien wpływ na ruch, ale nie jest to silna zależność.
- Święta nie wykazują istotnej korelacji z ruchem w ujęciu autokorelacyjnym.
- Czynniki czasowe (godzina, dzień tygodnia) mają większy wpływ na ruch niż warunki pogodowe.
- Pogoda może mieć krótkoterminowy wpływ (np. opady zmniejszają ruch), ale nie tworzy długotrwałych wzorców.

Podsumowanie: 

- **Najsilniejsza autokorelacja:** traffic_volume (ruch drogowy) – wskazuje na cykliczność dobową i tygodniową.
- **Słabe autokorelacje:** czynniki pogodowe (rain_1h, snow_1h, clouds_all), co sugeruje ich krótkoterminowy wpływ.
- **Brak silnych korelacji między świętami a ruchem** – święta nie mają istotnego wpływu na długoterminowe natężenie ruchu.

### Korelogramy na podstawie funkcji autokorelacji cząstkowych (PACF)
```{r}
pacf(data,lag.max = 100)
```


Wykresy przedstawiają częściową autokorelację (PACF) dla kluczowych zmiennych:

